臺灣嘉義地方法院民事裁定
111年度消債清字第15號
聲  請  人  周盈芬  

代  理  人  石秋玲律師（法律扶助律師）
債  權  人  台新國際商業銀行股份有限公司

法定代理人  尚瑞強  


債  權  人  臺灣銀行股份有限公司

法定代理人  許志文  
代  理  人  呂懿婷  
債  權  人  台北富邦商業銀行股份有限公司

法定代理人  程耀輝  


債  權  人  板信商業銀行股份有限公司

法定代理人  劉炳輝  
債  權  人  國泰世華商業銀行股份有限公司

法定代理人  郭明鑑  


債  權  人  元大國際資產管理股份有限公司

法定代理人  宋耀明  
代  理  人  唐曉雯  
債  權  人  勞動部勞工保險局

法定代理人  陳琄    
代  理  人  蔡文連  
上列當事人因消費者債務清理事件聲請清算，本院裁定如下：
    主  文
聲請人周盈芬自中華民國一一一年六月二十七日下午四時起開始
清算程序。
命司法事務官進行清算程序。
    理  由
一、法院開始清算程序之裁定，應載明其年、月、日、時，並即
    時發生效力，消費者債務清理條例（下稱消債條例）第83條
    第1項定有明文。又法院裁定開始更生或清算程序後，得命
    司法事務官進行更生或清算程序，同條例第16條第1項亦定
    有明文可參。再按債務人對於金融機構負債務者，在聲請更
    生或清算前，應向最大債權金融機構請求協商債務清償方案
    ，或向其住、居所地之法院或鄉、鎮、市、區調解委員會聲
    請債務清理之調解；協商或調解成立者，債務人不得聲請更
    生或清算，但因不可歸責於己之事由，致履行有困難者，不
    在此限；本條例施行前，債務人依金融主管機關協調成立之
    中華民國銀行公會會員，辦理消費金融案件無擔保債務協商
    機制與金融機構成立之協商，準用前2項之規定，消債條例
    第151條第1項、第7項、第9項亦定有明文。
二、本件聲請人主張原本與配偶之兄弟共同經營水果行，歷經92
    1大地震水果大量損壞嚴重虧損，後兄弟拆夥資金周轉不靈
    ，於92年1月間開始陸續向銀行借款作為周轉金及生活費，
    因無法支付出貨款、房貸、債務，96年間結束水果行，且又
    擔任配偶借款之保證人及2名兒子就學貸款之連帶保證人，
    以致無力清償。對於板信商業銀行股份有限公司（下稱板信
    銀行）等金融機構及非金融機構負有新臺幣（下同）27,963
    ,571元之無擔保無優先債務，因有不能清償債務情事，前已
    提出債權人清冊，以書面向本院聲請債務清理調解，最大債
    權銀行板信銀行於調解前已先告知調解方案為每月還款金額
    52,244元，惟聲請人每月收入僅15,000元至20,000元左右，
    實無法負擔上開方案，以致調解不成立。又聲請人復未經法
    院裁定開始更生程序或宣告破產，爰請求裁定准予清算等語
    。
三、經查：
　㈠本件聲請人主張依消債條例向本院聲請債務清理調解程序，
    並提出最大債權銀行板信銀行於調解前已先提供以簽約金額
    9,403,928元，分180期、0利率、每月還款金額為52,244元
    之還款方案，惟聲請人表示目前為駐廠排班制之工作人員，
    現因疫情關係常常縮班，每月收入僅15,000元至18,000元左
    右，每月約可清償2,000元至3,000元，無法負擔上開方案，
    且債權人均未到庭，未能協議，以致調解不成立等情，業據
    聲請人提出調解不成立證明書、前置調解金融機構無擔保債
    務還款分配表在卷可稽（見本院卷第19、77、111頁），並
    經本院調閱111年度司消債調字第39號調解卷（下稱調解卷
    ）核閱屬實，是本件聲請人所提清算之聲請所應審究者，為
    其現況是否有不能清償債務或有不能清償之虞之情事。
  ㈡聲請人主張其有不能清償債務之情事，並提出財產及收入狀
    況說明書、債權人清冊、債務人清冊、財團法人金融聯合徵
    信中心查詢當事人綜合信用報告－債務清理條例前置協商專
    用債權人清冊及回覆書、全國財產稅總歸戶財產查詢清單、
    108至110年度綜合所得稅各類所得資料清單、薪資給付證明
    、勞工保險被保險人投保資料表、戶籍謄本、機車行車執照
    、存摺內頁、保單投保證明為證（見調解卷第13至49頁、本
    院卷第13至17、79至110頁）。
　㈢查聲請人主張其目前任職於台旺貿易有限公司，擔任櫃位銷
    售人員，時薪制，平均每月收入15,000元至20,000元左右，
    及有機車1輛、全球人壽保險之保單現金價值88,703元，並
    提出薪資給付證明、機車行車執照、保單投保證明為憑，惟
    本院審酌聲請人民國109年5月至111年4月薪資共為609,175
    元（計算式：23,426元＋23,031元＋29,193元＋28,403元＋28,7
    19元＋27,692元＋25,796元＋35,242元＋31,656元＋35,340元＋25
    ,205元＋24,090元＋23,690元＋26,650元＋19,740元＋21,074元＋
    21,930元＋21,130元＋18,890元＋21,525元＋34,934元＋23,919
    元＋19,286元＋18,614元），平均每月薪資為25,382元（計算
    式：609,175元÷24個月，元以下四捨五入），則聲請人每月
    薪資收入以25,382元為計算。
　㈣又聲請人主張其每月必要生活支出以衛生福利部公告111年度
    臺灣省最低生活費14,230元之1.2倍即17,076元為計算，依
    消債條例第64條之2第1項規定，應予准許。
　㈤承上，本件聲請人每月收入25,382元，扣除每月必要生活支
    出17,076元後，僅有餘額8,306元（計算式：25,382元－17,0
    76元），顯不足清償最大債權銀行板信銀行所提每月還款52
    ,244元之協商還款方案，況尚有臺灣銀行股份有限公司、台
    北富邦商業銀行股份有限公司、元大國際資產管理股份有限
    公司、勞動部勞工保險局之債務未計入。是以本院審酌聲請
    人現況之財產、勞力及信用等清償能力，以聲請人每月收入
    於扣除每月合理之基本生活費用後，堪信已不能清償前開所
    負無擔保或無優先權債務29,913,587元（依債權人及聲請人
    陳報之債權總額）。從而，聲請人所為本件聲請，核符消債
    條例第3條所定之要件。
四、綜上所述，聲請人既有不能清償債務之情事，自應允其於消
    債條例施行後，選擇以清算型之清算程序清理其債務，藉以
    妥適調整聲請人與債權人及其他利害關係人間之權利義務關
    係，保障債權人獲得公平受償，並謀求聲請人經濟生活之重
    建復甦機會。此外，本件又查無聲請人有消債條例第6條第3
    項、第8條或第82條第2項所定駁回清算聲請之事由存在，則
    聲請人聲請清算，與法尚無不符，應予准許。
五、依消債條例第11條第1項、第83條第1項、第16條第1項，裁
    定如主文。
中　　華　　民　　國　　111 　年　　6 　　月　　27　　日
                  民事第二庭法　官　陳威憲
以上正本係照原本作成。
本件裁定不得抗告。
中　　華　　民　　國　　111 　年　　6 　　月　　27　　日
                            書記官  方瀅晴